【裁判字號】    96,訴,1315
【裁判日期】    970331
【裁判案由】    台灣地區與大陸地區人民關係條例
【裁判全文】
臺灣臺北地方法院刑事判決              96年度訴字第1315號
公  訴  人  臺灣臺北地方法院檢察署檢察官
被      告  甲○
選任辯護人  廖年盛律師
上列被告因臺灣地區與大陸地區人民關係條例案件，經檢察官提
起公訴（九十六年度偵字第一○○○○、一一五六四、一一七八
九、一三四○九、一五五一七號），本院判決如下：
    主  文
甲○共同意圖營利而違反不得使大陸地區人民非法進入臺灣地區
之規定，處有期徒刑年肆月，減為有期徒刑壹年捌月。被訴妨
害風化罪部分無罪。
    事  實
一、甲○明知大陸地區人民非經主管機關許可不得進入臺灣地區
    ，且不得使大陸地區人民非法進入臺灣地區，亦明知大陸地
    區人民庚○○（另經檢察官為緩起訴處分，並於民國九十六
    年十月十七日經強制出境）擬自大陸地區以假結婚之方式來
    臺工作，實際並無與甲○結婚之真意，甲○因貪圖每月新臺
    幣（下同）三萬元之假老公人頭費，而與真實姓名、年籍不
    詳綽號「小雨」、「眼鏡」之成年人及庚○○，共同基於意
    圖營利使大陸地區人民庚○○非法進入臺灣地區及使公務員
    登載不實文書之犯意聯絡，由「小雨」及「眼鏡」安排甲○
    出境赴大陸地區後，於如附表一所示之結婚時間，與庚○○
    在雲南省昆明市完成公證結婚，虛偽辦理結婚之登記手續，
    藉以向該地公證處取得如附表一所示之大陸地區結婚公證書
    （以下簡稱結婚公證書），使庚○○取得形式上之配偶身分
    。甲○返國後，即在如附表一所示之辦理保證書日期，向臺
    北縣政府警察局新店分局頂城派出所，持已填寫願意擔保庚○○入境臺灣地區之大陸地區人民進入臺灣地區保證書，向
    員警辦理對保手續後，再於附表一所示之驗證日期，親持上
    開結婚公證書至財團法人海峽交流基金會（以下簡稱海基會
    ），辦理該結婚公證書之驗證，於同日經海基會核發如附表
    一所示字號之驗證證明書，而在如附表一所示之申辦日期，
    前往內政部警政署入出境管理局（以下簡稱境管局），填具
    大陸地區人民入出臺灣地區申請書（其上載明與庚○○為夫
    妻配偶關係，以下簡稱旅行證申請書）等文件，並將戶籍謄
    本、結婚公證書、驗證證明書、保證書，持向境管局之承辦
    人員行使，以庚○○為甲○之配偶欲來臺團聚為由，申請核
    發庚○○進入臺灣地區之旅行證，經境管局承辦公務員為實
    質審查後，因未能發覺甲○與庚○○假結婚之實情，乃於如
    附表一所示時間，核發附表一所示證號之中華民國臺灣地區
    入出境許可證（即旅行證）。庚○○接獲上開核准來臺探親
    之文件後，即持之於九十四年十月十八日，以團聚為由搭機
    抵達桃園中正國際機場而非法入境臺灣地區。甲○旋於九十
    四年十月二十六日，持該等結婚公證書及海基會證明書等資
    料，前往臺北縣新店市戶政事務所填具結婚登記申請書申請
    辦理結婚登記，使承辦戶籍登記之公務員將甲○與庚○○結
    婚之不實事項，登載於其職務上所掌之戶籍登記簿、戶口名
    簿及戶籍謄本等公文書，足以生損害於戶政機關對結婚登記
    管理及人民身分關係管理之正確性。嗣於九十六年五月十日
    下午四時五十分許，為警前往如附表二編號八所示之套房執
    行搜索，當場查獲庚○○與辛○○進行性交易，並扣得如附
    表二所示之物品，復於九十六年五月十日，在丙○○（丙○○涉犯妨害風化罪部分，業經本院以九十七年一月十四日以
    九十六年度訴字第一三一五號判決判處有期徒刑八月）位於
    臺北市中山區○○○路○段九十六號十二樓之二二之住處內
    ，扣得應召站零用金三十四萬二千八百元、行動電話000
    0000000、0000000000（含晶片卡）二支
    及應召站九十六年五月份零用金流水帳一張，始查知上情。
二、案經臺北市政府警察局文山第一分局報告臺灣臺北地方法院
    檢察署（下稱臺北地檢署）檢察官偵查起訴。
    理  由
壹、程序方面：
一、按被告以外之人（包括證人、鑑定人、告訴人、被害人及共
    同被告等）於偵查中向檢察官所為陳述，除顯有不可信之情
    況者外，得為證據，刑事訴訟法第一百五十九條之一第二項
    定有明文。蓋因檢察官與法官同為司法官署，且檢察官代表
    國家偵查犯罪，依法有訊問被告、證人及鑑定人之權力，且
    須對被告有利、不利之情形均應注意，況徵諸實務運作，檢
    察官實施刑事偵查程序，亦能恪遵法定程序之要求，不致有
    違法取證情事且可信度極高，是被告以外之人前於偵查中已
    具結而為證述，除反對該項供述得具有證據能力之一方，已
    釋明「顯有不可信之情況」之理由外，不宜以該證人未能於
    審判中接受他造之反對詰問為由，即遽指該證人於偵查中之
    陳述不具證據能力，方符前揭法條之立法意旨。是證人庚○○於九十六年八月十四日在檢察官偵查時具結所為之證述，
    被告未曾提及檢察官在偵查時，有任何不法取供之情形，是
    客觀上並無顯不可信之情況，前揭證人於偵查中經具結之證
    言自具有證據能力。
二、按被告以外之人於審判外之言詞或書面陳述，除法律有規定
    者外，不得作為證據；又被告以外之人於審判外之陳述，雖
    不符合同法第一百五十九條之一至第一百五十九條之四之規
    定，但經當事人於審判程序同意作為證據，法院審酌該言詞
    陳述或書面陳述作成時之情況，認為適當者，亦得為證據；
    又當事人、代理人或辯護人於法院調查證據時，知有第一百
    五十九條第一項不得為證據之情形，而未於言詞辯論終結前
    聲明異議者，視為有前項之同意，刑事訴訟法第一百五十九
    條第一項及第一百五十九條之五分別定有明文。查本判決下
    列所引用之各項證據方法之證據能力，當事人及辯護人於本
    院準備程序及審判期日中均未予爭執，且迄至言詞辯論終結
    前亦未再聲明異議，本院審酌該等言詞陳述及書面陳述作成
    時之情況，並無不宜作為證據之情事，依刑事訴訟法第一百
    五十九條之五之規定，自得作為證據，合先敘明。
貳、實體方面：
一、證據之認定：
  (一)被告甲○於本院審理時，固承認其在事實欄所載之時間、地
    點，與大陸地區人民庚○○公證結婚，並為之辦理入境臺灣
    地區之事宜，使之進入臺灣地區後，辯理結婚登記之事實，
    惟矢口否認有違反臺灣地區與大陸地區人民關係條例及使公
    務員登載不實罪行，辯稱：其與庚○○結婚，並非意圖收取
    每月三萬元之人頭費用，其確有結婚之真意，非假結婚云云
    。
  (二)經查，被告於如附表一所示之結婚時間，與庚○○在雲南省
    昆明市完成公證結婚，虛偽辦理結婚之登記手續，藉以向該
    地公證處取得如附表一所示之結婚公證書後，旋即返國，於
    如附表一所示之辦理保證書日期，向臺北縣政府警察局新店
    分局頂城派出所，持已填寫願意擔保庚○○入境臺灣地區之
    大陸地區人民進入臺灣地區保證書，向員警辦理對保手續後
    ，再於附表一所示之驗證日期，親持上開結婚公證書至海基
    會，辦理該結婚公證書之驗證，於同日經海基會核發如附表
    一所示字號之驗證證明書，而在如附表一所示之申辦日期，
    前往境管局，填具其與庚○○為夫妻配偶關係內容之旅行證
    ，並將戶籍謄本、結婚公證書、驗證證明書、保證書，持向
    境管局之承辦人員行使，以庚○○為甲○之配偶欲來臺團聚
    為由，申請核發庚○○進入臺灣地區之旅行證，經境管局承
    辦公務員於如附表一所示時間，核發附表一所示證號之旅行
    證後，由庚○○持之於九十四年十月十八日，入境臺灣地區
    ，被告旋於九十四年十月二十六日，持該等結婚公證書及海
    基會證明書等資料，前往臺北縣新店市戶政事務所填具結婚
    登記申請書申請辦理結婚登記，使承辦戶籍登記之公務員將
    甲○與庚○○結婚之事項，登載於其職務上所掌之戶籍登記
    簿、戶口名簿及戶籍謄本等公文書之事實，為被告所是認，
    且有中華民國臺灣地區入出境許可證、大陸居民往來臺灣通
    行證影本、大陸地區人民入出臺灣地區申請書、海基會證明
    、結婚公證書、大陸地區人民進入臺灣地區保證書各一份（
    庚○○申請來臺案件卷宗第九、二一、二二、二三、二七、
    三二、三八、四○、四一、四四頁）在卷可稽。
  (三)本件之爭點即為－被告與庚○○間究竟有無結婚之真意？、
    被告是否意圖營利而使庚○○入境臺灣地區？及被告是否明
    知為其與庚○○係假結婚，而仍使公務員登載該不實之事實
    於戶籍謄本等公文書上？茲論述如下：
  1.查庚○○係為至臺灣地區從事性交易謀利，經由真實姓名、
    年籍不詳、綽號「小雨」及「眼鏡」之成年人介紹認識被告
    ，乃與被告假結婚，以此方式進入臺灣地區，並約定每月支
    付被告三萬元人頭費用，要還給應召站二十萬元，庚○○來
    臺後即居住在臺北市○○區○○街五二號十樓之五從事性交
    易，並以其性交易所得，每月支付三萬元之人頭費用予被告
    ，已給付三個月之事實，業據證人庚○○於檢察官偵查中結
    證屬實（臺北地檢署九十六年度偵字第一一七八九號卷第二
    一頁及本院九十六年十一月二十八日勘驗筆錄參照），足認
    被告係以每月三萬元之代價，而同意與庚○○結婚，實際上
    並無與庚○○並無結婚之真意。
  2.況庚○○進入臺灣地區後，即開始在臺北市○○區○○街五
    二號十樓之五之套房內從事性交易，並於九十六年五月十日
    下午四時五十分許，在上址房內與男客辛○○從事性交易時
    ，為警當場查獲等情，此經證人庚○○偵查中結證明確，復
    與男客辛○○於警詢中之證詞互核相符，是庚○○自進入臺
    灣地區後，即行從事性交易之事實足堪認定，益證庚○○進
    入臺灣地區之目的，係為從事性交易賺錢維生，而非與被告
    結婚共組家庭，被告與庚○○確為假結婚之情形甚明。
  3.從而，被告使庚○○得依據大陸地區人民來臺團聚依親之規
    定，入境臺灣地區，雖與庚○○無結婚之真意，仍在大陸地
    區與庚○○辦理結婚手續，其以徒具外觀合法形式之結婚，
    任由庚○○以團聚為由申請來臺，藉以規避我國政府對大陸
    地區人民入境之管制，被告實質上形同以非法手段使大陸地
    區人民進入臺灣地區，且被告與庚○○約定，由其充當庚○○之配偶，其得因此獲得每月三萬元之人頭費等情，已據證
    人庚○○證述明確，故被告主觀上係基於營利之意圖而為上
    開使庚○○非法入境臺灣地區之行為，且與真實姓名、年籍
    不詳、綽號「小雨」及「眼鏡」之成年人及庚○○之間具有
    主觀之犯意聯絡無訛。
  4.又被告與庚○○間並無結婚之真意，而虛偽通謀結婚，被告
    主觀上明知及此，仍於九十四年十月二十六日，持上開結婚
    公證書及海基會證明書等資料，前往臺北縣新店市戶政事務
    所填具結婚登記申請書申請辦理結婚登記，使承辦戶籍登記
    之公務員將甲○與庚○○結婚之不實事項，登載於其職務上
    所掌之戶籍登記簿、戶口名簿及戶籍謄本等公文書之行為，
    其主觀上顯有使公務員登載不實之犯意，客觀上亦已成立使
    公務員將其與庚○○結婚之不實事項登載於公文書上之行為
    。
  (四)被告所辯不足採信之理由：
  1.被告雖辯稱：其不知庚○○在外之行為云云。而被告所供：
    庚○○進入臺灣地區後即與其同居在家中等語，雖與庚○○
    證稱：其進入臺灣地區後將二十萬元返還應召站，曾至被告
    家中居住休息幾個月，之後再從事賣淫，其在外面跑車接客
    ，晚上再回到被告家居住等語相符。然被告既與庚○○確有
    同居一處，若果被告與庚○○確係真實婚姻關係無訛，豈能
    容任庚○○並無職業，初入臺灣地區，即每日在外，而不加
    阻止或聞問之理，是其所為上開辯解，實與常情不符，尚難
    採信。
  2.被告於本院審理中，雖均矢口否認與庚○○之婚姻為假。然
    倘若被告與庚○○係真有結婚之意而共組家庭，其與庚○○
    之間有何家庭生活、夫妻感情及婆媳關係等事項，均無任何
    陳述，或提出相關事證，置之空白，顯悖情理；又證人庚○○就如何受「小雨」、「眼鏡」之介紹安排，與被告以每月
    三萬元之代價為假結婚，並由被告辦理進入臺灣地區以從事
    性交易之過程，於偵查中證述甚詳，已如前述，核與事後庚○○因從事性交易而遭警方逮捕之事實互核相符，足證其所
    證之內容應屬真實；再以被告與庚○○辦理假結婚，將庚○○引進臺灣地區，從事性交易行為，承擔刑事追訴之風險，
    在大陸地區，被告與庚○○素不熟識，所圖者自係金錢，庚○○所證，每月需支付被告三萬元人頭費用亦符合常情，被
    告意圖營利而使大陸地區人民進入臺灣之犯行已甚明確，其
    以與庚○○二人係真結婚云云置辯，委無足取。
  3.被告之選任辯護人雖被告辯護以：被告所為申辦庚○○入境
    臺灣地區之手續均依法律規定，並無違法等語。惟按臺灣地
    區人民與大陸地區人民結婚之方式及其他要件，依行為地之
    規定，臺灣地區與大陸地區人民關係條例第五十二條第一項
    定有明文，而大陸地區現施行之中華人民共和國民法通則第
    五十八條第一項第四款規定：「惡意串通，損害國家、集體
    或第三人利益之行為無效。」，依此說明，可知依大陸地區
    法律在大陸地區假結婚係屬無效，而本案被告係在臺灣地區
    設有戶籍之臺灣地區人民（有其等戶籍資料在卷可佐），庚○○則為大陸地區人民，其等在大陸地區雲南省昆明市雖曾
    公證結婚，實則彼等並無結婚之真意，參之前揭法律規定，
    依行為地即大陸地區之法律規定，被告與庚○○之婚姻，應
    屬無效婚無疑。次按大陸地區人民非經主管機關許可，不得
    進入臺灣地區，臺灣地區與大陸地區人民關係條例第十條第
    一項定有明文，而大陸地區人民為臺灣地區人民之配偶，得
    申請進入臺灣地區團聚，大陸地區人民進入臺灣地區許可辦
    法第四條第一項亦規定甚明。又臺灣地區與大陸地區人民關
    係條例第七十九條第二項對於違反同條例第十五條第一款所
    定不得使大陸地區人民非法進入臺灣地區之處罰，旨在防止
    大陸地區人民非法進入臺灣地區，以維護臺灣地區之安全與
    安定；所稱「非法」，自應從實質上之合法性予以判斷，凡
    評價上違反法秩序之方法，均屬「非法」。參照行政程序法
    第一百十九條第一款、第二款規定，受益人以詐欺、脅迫或
    賄賂方法，使行政機關作成行政處分者；或對重要事項提供
    不正確資料或為不完全陳述，致使行政機關依該資料或陳述
    而作成行政處分者，其信賴不值得保護。故被告為達到使大
    陸地區人民庚○○得依上開規定入境臺灣地區之目的，在大
    陸地區與庚○○通謀虛偽結婚，以不實之結婚證明辦理相關
    入境手續，憑以進入臺灣地區，其所持之入境許可文件雖係
    入出境主管機關所核發，形式上為合法，但因以詐欺方法而
    取得，藉以規避對大陸地區人民進入臺灣地區之管制，即不
    具實質上之合法性，仍屬非經合法手續進入臺灣地區（最高
    法院著有九十二年度臺上字第四十號判決可參）。從而，被
    告之選任辯護人所為上開辯護意旨，顯無足採。
  (五)綜上所述，足證被告確實有為事實一所載之使大陸地區人民
    非法入境臺灣地區及使公務員登載不實等行為，被告所為上
    開辯解，顯屬事後飾卸之詞，均不足採信。本件事證明確，
    其犯行堪以認定，應依法論科。
二、論罪科刑之法律適用：
  (一)新舊法比較：
  1.查被告甲○行為後，刑法業於九十四年二月二日修正公布，
    九十五年七月一日起施行。按行為後法律有變更者，適用行
    為時之法律，但行為後之法律有利於行為人者，適用最有利
    於行為人之法律，刑法第二條第一項定有明文。茲本條係規
    範行為後法律變更所生新舊法律比較適用之準據法，本身尚
    無新舊法比較之問題，於新法施行後，應一律適用新法第二
    條第一項之規定，為「從舊從輕」之比較。而本次法律變更
    ，比較時應就罪刑有關之共犯、未遂犯、想像競合犯、牽連
    犯、連續犯、結合犯，以及累犯加重、自首減輕暨其他法定
    加減原因（如身分加減）與加減例等一切情形，綜其全部罪
    刑之結果而為比較（最高法院九十五年五月二十三日九十五
    年度第八次刑事庭會議決議參照）：
  (1)刑法第五十五條關於牽連犯之規定業經刪除，則被告所犯各
    罪，應予分論併罰。比較新、舊法結果，適用被告行為時之
    法律即修正前刑法第五十五條牽連犯之規定，較有利於被告
    。
  (2)刑法第三十三條第五款有關罰金之最低數額部分，由原來銀
    元一元，修正為新臺幣一千元，較之修正前提高，自以修正
    前刑法第三十三條第五款之規定較有利於被告，應依刑法第
    二條第一項前段，適用修正前之刑法第三十三條第五款之規
    定。
  (3)綜上法律修正前、後之比較，揆諸前揭最高法院決議及刑法
    第二條第一項所定之「從舊從輕」原則，適用修正前之法律
    ，對被告較為有利，自應適用修正前之刑法相關規定。
  2.查被告行為後，刑法業於九十四年二月二日修正公布，九十
    五年七月一日起施行，其中第二條第一項「行為後法律有變
    更者，適用行為時之法律，但行為後之法律有利於行為人者
    ，適用最有利於行為人之法律」規定，係規範行為後「法律
    變更」所生新舊法比較適用之準據法。故如新舊法處罰之輕
    重相同，即無比較適用之問題，非此條所指之法律有變更，
    即無本條之適用，應依一般法律適用原則，適用裁判時法。
    其為純文字修正者，更應同此（最高法院九十五年十一月七
    日第二十一次刑事庭會議決議參照）。從而：
  (1)被告行為後，刑法施行法業於九十五年六月十四日增訂公布
    第一條之一，其中第一項規定：「中華民國九十四年一月七
    日刑法修正施行後，刑法分則編所定罰金之貨幣單位為新臺
    幣」，第二項前段明定：「九十四年一月七日刑法修正時，
    刑法分則編未修正之條文定有罰金者，自九十四年一月七日
    刑法修正施行後，就其所定數額提高為三十倍」，惟依被告
    行為時之法律即罰金罰鍰提高標準條例第一條前段，業將刑
    法分則各罪法定刑所定罰金數額提高十倍，再由銀元換算為
    新臺幣之結果，刑法第二百十四條法定刑所定罰金最高數額
    ，與修正後之法律規定仍屬一致，並無不同，對被告而言尚
    無有利或不利之情形，揆諸前揭說明，自不生新舊法比較之
    問題，應依一般法律適用原則，適用裁判時法即刑法施行法
    第一條之一第一項、第二項前段之規定，而不再適用罰金罰
    鍰提高標準條例第一條前段（臺灣高等法院及其所屬法院九
    十五年十二月刑事法律座談會討論結論參照）。
  (2)刑法第二十八條關於共犯之規定，由原條文：「二人以上共
    同實施犯罪之行為者，皆為正犯」，修正為：「二人以上共
    同實行犯罪之行為者，皆為正犯」，其修正理由係為釐清陰
    謀共同正犯、預備共同正犯、共謀共同正犯是否合乎本條規
    定之正犯要件。而被告與真實姓名、年籍不詳、綽號「小雨
    」、「眼鏡」之成年人及庚○○之間就前揭犯行有犯意聯絡
    及行為分擔，既屬實行犯罪行為之正犯，不論依修正前、後
    之規定，均為共同正犯，對被告而言並無有利或不利之情形
    ，揆諸前揭說明，自不生新舊法比較之問題，應逕依修正後
    之刑法第二十八條，論以共同正犯（九十五年十二月間臺灣
    高等法院及其所屬法院刑事法律座談會討論結論參照）。
  (二)查被告意圖營利，以與大陸地區人民庚○○假結婚之非法方
    式，使其進入臺灣地區之行為，核其所為，係違反臺灣地區
    與大陸地區人民關係條例第十五條第一款之規定，應依同條
    例第七十九條第二項之規定處斷。另被告於附表一所示結婚
    登記日，至臺北縣新店市戶政事務所辦理結婚登記，足以生
    損害於戶政機關對於大陸地區、臺灣地區人民婚姻狀況之管
    理正確性，核係犯刑法第二百十四條之使公務員登載不實罪
    。
  (三)被告與「小雨」、「眼鏡」及大陸地區女子庚○○，就使公
    務員登載不實文書、使大陸地區人民非法進入臺灣地區之犯
    行，互有犯意之聯絡與行為之分擔，應論以共同正犯。
  (四)被告所犯使公務員登載不實公文書罪與意圖營利而違反不得
    使大陸地區人民進入臺灣地區之規定罪間，有方法結果之牽
    連犯關係，應依修正前刑法第五十五條之規定，從一重之意
    圖營利而違反不得使大陸地區人民進入臺灣地區罪論處。
  (五)爰審酌被告之素行、智識程度以及為牟取小利、圖以不勞而
    獲，欲坐領人頭老公費，竟使大陸地區人民非法入境臺灣，
    其犯罪動機、目的實屬可議，且對於國家安全及社會治安，
    不無造成潛在之威脅，並考量被告犯後仍飾詞狡辯，態度不
    佳等一切情狀，量處如主文所示之刑。
  (六)被告犯罪時間係在九十六年四月二十四日以前，所犯為臺灣
    地區與大陸地區人民關係條例第七十九條第二項之罪，非屬
    中華民國九十六年罪犯減刑條例第三條之罪名，應依該條例
    第二條第一項第三款之規定，減其宣告刑二分之一，故減為
    有期徒刑一年八月。
  (七)至於警方在查獲被共同被告丙○○時扣案之應召站零用金三
    十四萬二千八百元、行動電話0000000000、00
    00000000號二支、應召站九十六年五月份零用金流
    水帳一張及如附表二所示之扣案物品，均係共同被告丙○○
    或共犯之應召集團成員所有且俱供其等犯妨害風化罪所用之
    物或因犯妨害風化罪所得之物（未使用過之保險套部分應係
    供犯罪預備之物，附此指明），業據共同被告丙○○及證人
    壬○○○○○○○  ＡＬＩＣＥ、癸○○、子○○、丑○○
    、寅○○、卯○、庚○○供明在卷，至於在被告丙○○住處
    扣案之保險套十八個及行動電話0000000000號（
    含晶片卡）一支，經被告丙○○自承供己使用，無證據證明
    供本件使公務員登載不實及意圖營利而違反不得使大陸地區
    人民進入臺灣地區之規定等罪所用之物，另在附表二所示處
    所扣得之庚○○筆記型電腦一臺、辰○之大陸居民往來臺灣
    通行證一本及入出境許可證一本、巳○○00000000
    00號行動電話、卯○0000000000號行動電話、
    子○○0000000000號行動電話、地○○0000
    000000、0000000000號行動電話，均無證
    據證明為被告所有，亦無證明係供被告或其共犯犯本案有關
    之物，本院爰均不予宣告沒收，附此敘明。
  (八)公訴意旨另以：無結婚真意之臺灣地區男子被告甲○，經由
    人蛇及應召集團之安排，與大陸地區女子庚○○在大陸地區
    辦理結婚登記後，再由甲○持大陸地區公證處核發之公證書
    回臺後，向海基會辦理驗證，並前往戶籍所屬轄區之派出所
    申辦大陸地區人民進入臺灣地區保證書後，檢具戶籍謄本、
    大陸配偶之照片與大陸居民身分證影本、上開領得之結婚公
    證書、海基會驗證書、派出所保證書，並填妥大陸地區人民
    進入臺灣地區旅行證申請書後，以配偶名義，至境管局申請
    寅○○來臺團聚，使境管局承辦人員審核後，據以核發寅○○之大陸地區人民進入臺灣地區入出境許可證，准予自入境
    日起六個月內居留臺灣地區。庚○○遂持上開許可證、大陸
    居民往來臺灣通行證搭機來臺，出示予我國境管局中正機場
    服務站面談官、航空警察局證照查驗大隊查驗官、海關人員
    等公務員查驗過並非法進入臺灣地區後，甲○事後再前往戶
    籍所屬之戶政事務所辦理結婚登記，使不知情之承辦公務員
    將該不實結婚事項登載於職務上所掌之戶政資料上，足生損
    害於戶政機關戶政管理之正確性，而其餘大陸地區女子癸○○、卯○、寅○○亦以上述假結婚之方式，非法進入臺灣地
    區，因認被告甲○就癸○○、卯○、寅○○非法入境臺灣地
    區部分，另涉犯違反臺灣地區與大陸地區人民關係條例第十
    五條第一款、應依同條例第七十九條第二項處斷、刑法第二
    百十四條使公務員登載不實文書罪嫌。經查：證人癸○○於
    偵查中證稱：其與己○○係假結婚，大陸友人介紹其透過「
    亮哥」（即乙○○）以假結婚方式來臺灣陪酒賣淫，來臺灣
    之前乙○○有給其己○○的資料要其背，己○○打電話與其
    核對台詞，結婚照片是乙○○找來的人假裝有辦喜宴，在柳
    州一個很偏僻的餐廳，後來乙○○和其一起坐飛機來臺灣等
    語（臺北地檢署九十六年度偵字第六八○五號卷一第一二七
    至一三○頁參照），無一提及被告涉及使其非法入境並申辦
    證件等情；證人即共同被告丁○○於偵查中具結證稱：其在
    桂林打高爾夫球時在餐飲部聊天，由餐飲部的員工介紹認識
    卯○後結婚等語（臺北地檢署九十六年度偵字第一一五六四
    號卷第三六頁參照）；證人卯○於警詢時證稱：其以結婚名
    義進入臺灣，未花錢，是真結婚等語（臺北地檢署九十六年
    度偵字第一一五六四號卷第十頁參照），亦未曾提及被告就
    卯○與丁○○經由結婚方式使卯○進入臺灣一節有何干係；
    另證人寅○○於偵查中證述經由大陸友人「洪姐」介紹後，
    與戊○○以假結婚方式入境臺灣等語（臺北地檢署九十六年
    度偵字第一三四○九號卷第四七、四八頁參照），亦無何提
    及被告參與其非法入境臺灣一事。準此，並無證據足證被告
    確有上開犯行，尚不得僅因被告確有以「假結婚真引進」方
    式使大陸地區女子庚○○非法進入臺灣，即認被告有以上開
    方式使其他大陸女子癸○○、卯○、寅○○非法進入臺灣之
    犯行，既不能證明被告有此部分犯罪，本應就此部分諭知被
    告甲○無罪之判決，惟因公訴意旨認此部分與前開論罪科刑
    部分，有裁判上一罪之關係，是此部分爰不另為無罪之諭知
    。
三、無罪部分－被訴妨害風化罪部分：
  (一)公訴意旨另以：共同被告丙○○與乙○○共組兩岸人蛇及應
    召集團，由人蛇及應召集團找得無結婚真意之臺灣地區男子
    己○○、丁○○、戊○○、被告甲○，與大陸地區女子癸○○、卯○、寅○○、庚○○，在大陸地區辦理結婚登記並辦
    理後續手續後，使大陸地區女子進入臺灣，透過應召集團安
    排，連續與不特定男客為性交易，共同被告乙○○並意圖使
    壬○○○○○○○  ＡＬＩＣＥ、巳○○、子○○、辰○、
    地○○、丑○○與他人為性交行為而營利，容留壬○○○○○○○  ＡＬＩＣＥ、巳○○、子○○、辰○、地○○、丑
    ○○等人，因認被告甲○另涉犯刑法第二百三十一條第一項
    妨害風化罪嫌等語。
  (二)按犯罪事實應依證據認定之，無證據不得認定其犯罪事實。
    又不能證明被告犯罪者，應諭知無罪之判決，刑事訴訟法第
    一百五十四條第二項、第三百零一條第一項分別定有明文。
    再按，事實之認定，應憑證據，如未能發現相當證據，或證
    據不足以證明，自不能以推測或擬制之方法，為裁判基礎；
    且認定不利於被告之事實須依積極證據，苟積極證據不足為
    不利於被告事實之認定時，即應為有利於被告之認定；另認
    定犯罪事實所憑之證據，雖不以直接證據為限，間接證據亦
    包括在內，然無論直接證據或間接證據，其為訴訟上之證明
    ，須於通常一般之人均不致有所懷疑，而得確信其為真實之
    程度者，始得據之為有罪之認定，倘其證明尚未達到此一程
    度，而有合理之懷疑存在，無從使事實審法院得有罪之確信
    時，即應由法院為諭知被告無罪之判決（最高法院四十年臺
    上字第八六號、三十年上字第八一六號、七十六年臺上字第
    四九八六號判例參照）。
  (三)公訴人認被告涉犯妨害風化罪嫌，無非以證人午○○、乙○○、己○○、癸○○、未○○、壬○○○○○○○  ＡＬＩ
    ＣＥ、卯○、寅○○、庚○○、子○○、辰○、地○○、丑
    ○○、申○○、酉○○、戌○○、辛○○、亥○○、天○○
    等人之證述、結婚證、流動人口登記聯單、中華民國臺灣地
    區入出境許可證、大陸居民往來臺灣通行證影本、大陸地區
    人民入出臺灣地區申請書、海基會證明、結婚公證書、大陸
    地區人民進入臺灣地區保證書等件、扣案如附表二所示之物
    及扣案之應召站零用金三十四萬二千八百元、行動電話00
    00000000、0000000000號二支、應召站
    九十六年五月份零用金流水帳一張、保險套十八個及行動電
    話0000000000號（含晶片卡）一支等資為論據。
  (四)被告甲○於本院審理時，堅詞否認有何妨害風化之犯行。經
    查：
  1.細繹證人癸○○於警詢時所言，其於入境後，經己○○將其
    從泰山家中帶到臺北市路邊交給「麥可」，「麥可」約三十
    一、三十二歲，一百七十五公分，身材高瘦，戴眼鏡，「Ｐ
    ｅｔｅｒ」約三十四、三十五歲，一百六十八公分，身材矮
    胖，圓臉，房間內衛生紙、保險套及潤滑液等物品沒了，其
    會打電話給「麥可」，他再親自拿來，每次交易金額其先向
    客人收取，晚上交給「Ｐｅｔｅｒ」，每月十五日「Ｐｅｔ
    ｅｒ」再將其總收入交付之等情（臺北地檢署九十六年度偵
    字第六八○五號卷二第二一二、二一三頁參照），以及證人
    寅○○於偵查中所言，丙○○曾至其房間拿東西，所賺十一
    萬元在經紀「麥可」或「Ｐｅｔｅｒ」手上一節（臺北地檢
    署九十六年度偵字第一三四○九號卷第五六頁參照），另證
    人庚○○於警詢、偵查中所言，其於九十六年三月初開始從
    事性交易，平均每日接客六、七人，有客人時應召站會打電
    話0000000000號，性交易後客人直接將金錢交付
    ，未轉交他人，公司是由「阿姐」與其聯絡，每天工作完畢
    ，「阿姐」會打電話問其接客數，結算後派「小凱」來收錢
    等語（臺北地檢署九十六年度偵字第一○○○○號卷一第八
    四、八五頁、卷二第九一頁參照）。可見癸○○、寅○○、
    庚○○從事賣淫之情節，係經由真實姓名年籍不詳綽號「Ｐ
    ｅｔｅｒ」、「麥可」、「阿姐」之成年人所指示或介紹，
    賣淫所得亦全數交由「Ｐｅｔｅｒ」、「麥可」或「阿姐」
    管理分配，並非由於被告之要求或居中安排所致。
  2.再者，證人壬○○○○○○○  ＡＬＩＣＥ於偵查中具結證
    稱：其以觀光名義來臺後，友人「阿林」介紹其賣淫，一個
    客人三千元，其拿七百元，每月結算一次，一天固定做五個
    客人等語（臺北地檢署九十六年度偵字第六八○五號卷一第
    一一○頁參照）；證人巳○○於偵查中具結證稱：其不認識
    乙○○，被查獲那天晚上八點去套房，「唐姐」就叫其直接
    到有監視器的房間，監視器在右下角櫥櫃裡面，差不多八點
    半聽到外面右邊房間有乒砰聲，其打電話給「唐姐」，「唐
    姐」叫其把燈、電視都關起來，躺在床上假裝睡覺，其是看
    報紙應徵等語（臺北地檢署九十六年度偵字第一三四○九號
    卷第六○至六一頁參照）；證人子○○於偵查中具結證稱：
    九十五年六、七月間，其和丈夫吵架，「阿姐」將其帶到新
    生北路二段九六號九樓房間，叫其在該處安心做性交易，住
    、用都由「阿姐」提供，每個客人收三千元，其賺一千元等
    語（臺北地檢署九十六年度偵字第一一七八九號卷第十六頁
    參照）；證人辰○於偵查中具結證稱：有次客人做完不付錢
    ，其打電話給「阿姐」，「阿姐」就派人來解決等語（臺北
    地檢署九十六年度偵字第一三四○九號卷第五八頁參照）；
    證人丑○○於偵查中證稱：其離婚後朋友給其「阿姐」的電
    話，其自行聯絡後就在臺北市○○○路○段九六號十二樓之
    二二號接客等語（臺北地檢署九十六年度偵字第一○○○○
    號卷二第九二頁參照）。足認壬○○○○○○○  ＡＬＩＣ
    Ｅ、巳○○、子○○、辰○、丑○○從事賣淫，係經由真實
    姓名、年籍不詳、綽號「阿林」、「唐姐」、「阿姐」之成
    年人所指示或介紹，賣淫所得亦全數交由該人管理分配，亦
    非由於被告之要求或居中安排所致。
  3.此外，揆諸職司修繕賣淫地點物品、過濾客人身分及支付應
    召站開銷之共同被告丙○○於警詢中亦僅陳述：九十五年八
    月底看報紙到應召站應徵，九十五年九月一日開始上班，一
    個月三萬元，再貼其八千元房租，賣淫女子的經紀人有「麥
    可」、「小黑」、「小張」、「偉偉」、「Ｐｅｔｅｒ」，
    有時公司的「小優」及「ＡＰＰＬＥ」會跟客人約在某處，
    叫其先去過濾客人，怕是警察，如果不可以，就不接這個客
    人，一開始應召站給其五至十萬元當零用金，支付修繕應召
    套房、房租、水電、瓦斯等費用，後來就加到三十萬元，公
    司覺得記帳差不多時，就和其聯絡拿記帳資料到林森北路與
    民生東路口的中華商銀給二名姓名不詳之成年男子，應召站
    幕後老闆應是「小王」等情而已（臺北地檢署九十六年度偵
    字第一○○○○號卷一第七至九頁參照），並無一字言及被
    告曾經參與或謀議本件妨害風化犯行之情事；又細繹證人申
    ○○、戌○○、亥○○、廖麒焱於警詢時之陳述，僅不過坦
    承其等分別與癸○○、子○○、辰○、丑○○確有從事性交
    易而已（臺北地檢署九十六年度偵字第六八○五號卷一第十
    九頁、九十六年度偵字第一○○○○號卷一第六九頁、第一
    一三頁、第一四九頁參照），核其等所言，亦不足以作為證
    明被告果有觸犯妨害風化罪嫌之佐證。再依警扣案或偵查卷
    所附之物件，其中扣得之應召站零用金三十四萬二千八百元
    、行動電話0000000000、0000000000
    號（均含晶片卡）二支、應召站九十六年五月份零用金流水
    帳一張，僅為共同被告丙○○妨害風化之證據，另有關大陸
    地區人民入出臺灣地區申請書、保證書、大陸地區結婚公證
    書、臺灣地區旅行證、流動人口登記聯單等亦不過為被告甲○所涉意圖營利而使大陸地區人民非法進入臺灣地區罪嫌之
    旁證而已。要之，均無法依卷存證據推論被告確涉妨害風化
    犯行。
  4.至於證人庚○○雖於偵查中證稱：透過「小雨」及「眼鏡」
    之介紹與被告認識結婚，並約定每月給付被告三萬元之人頭
    費用，有給付被告三個月之費用，與被告係透過假結婚方式
    來臺賺錢等語，然此僅不過可以認定被告與「小雨」、「眼
    鏡」謀議以假結婚方式使庚○○入境臺灣地區之初，係有意
    以此方式讓庚○○得以入境臺灣工作賺錢，進而陸續支付被
    告擔任人頭丈夫之費用，然尚不能證明被告當時主觀上對於
    庚○○來臺將從事性交易工作乙情有所知悉，亦無法證明被
    告與「麥可」、「小黑」、「小張」、「偉偉」、「Ｐｅｔ
    ｅｒ」、「阿姐」、「唐姐」等經營應召站之成年人就媒介
    或容留庚○○從事性交易有何犯意聯絡。換言之，被告雖曾
    與庚○○間有人頭丈夫費用之約定，然此至多僅得認為被告
    知情庚○○來台後必將尋覓工作賺取錢財，實難率而認定其
    必知悉庚○○實際係從事性交易、或甚至被告有參與分工之
    情事。
  (五)綜上所述，檢察官起訴被告涉有刑法第二百三十一條第一項
    之犯行，尚有合理之懷疑存在，無從使本院形成有罪之確信
    ，此外，復查無其他積極證據足證被告有何之犯行，揆諸前
    開說明，既不能證明被告有犯妨害風化罪，即應就此部分為
    被告無罪之諭知。
據上論斷，應依刑事訴訟法第二百九十九條第一項前段、第三百
零一條第一項，臺灣地區與大陸地區人民關係條例第七十九條第
二項，刑法第十一條前段、第二十八條、第二百十四條，修正前
第五十五條，刑法施行法第一條之一，中華民國九十六年罪犯減
刑條例第二條第一項第三款、第七條，判決如主文。
本案經檢察官汪南均到庭執行職務。
中    華    民    國    97    年    3     月    31    日
                  刑事第九庭審判長法  官  林怡秀
                                  法  官  葉珊谷
                                  法  官  徐淑芬
本件正本證明與原本無異。
如不服本判決，應於判決送達後十日內，向本院提出上訴狀 (應
抄附繕本)。
                                  書記官  廖純瑜
中    華    民    國    97    年    3     月    31    日
附表一：
┌────┬──────┬──────┬──────┬─────┬────┬─────┐
│大陸及臺│結婚地點    │海基會驗證日│派出所及辦理│向境管局申│大陸配偶│所屬戶政事│
│灣假配偶│結婚日期    │期及證明書字│保證書日期  │辦旅行證日│入臺日期│務所及結婚│
│姓名    │結婚證書字號│號          │            │期及證號  │        │登記日    │
├────┼──────┼──────┼──────┼─────┼────┼─────┤
│庚○○  │雲南省昆明市│九十三年十二│臺北縣政府警│九十三年十│九十四年│臺北縣新店│
│甲  ○  │九十三年十一│月十五日    │察局新店分局│二月十六日│十月十八│市戶政事務│
│        │月二十九日  │（九三）核字│頂城派出所  │九三三三二│日      │所        │
│        │（二○○四）│第一○三二四│九十三年十二│○五九五二│        │九十四年十│
│        │昆證民字第一│一號        │月九日      │號        │        │月二十六日│
│        │九○四八號  │            │            │          │        │          │
└────┴──────┴──────┴──────┴─────┴────┴─────┘
 附表二：
 ┌──┬─────┬─────────┬─────┬────┬────────────┐
 │編號│ 查獲時間 │  查  獲  地  點  │被查獲人  │仲介人及│  扣案物品              │
 │    │ （民國） │                  │（綽號）  │經紀人  │                        │
 ├──┼─────┼─────────┼─────┼────┼────────────┤
 │ 一 │九十六年三│臺北市○○區○○路│ＯＯＯＯＯ│大姐    │保險套五十九個、行動電話│
 │    │月二十六日│六二號十二樓之十  │ＯＯＯ  Ｏ│        │0000000000、○│
 │    │晚間八時十│                  │ＯＯＯＯ（│        │000000000號二支│
 │    │分        │                  │娃娃）    │        │、帳冊十張              │
 ├──┼─────┼─────────┼─────┼────┼────────────┤
 │ 二 │九十六年三│臺北市○○區○○街│癸○○    │乙○○  │新臺幣一萬八千四百元、行│
 │    │月二十六日│二一號八樓之十一  │（小昭）  │Ｐｅｔｅ│動電話000000000│
 │    │晚間八時三│                  │          │ｒ      │三、0000000000│
 │    │十五分    │                  │          │        │號二支、保險套六十二個  │
 ├──┼─────┼─────────┼─────┼────┼────────────┤
 │ 三 │九十六年三│臺北市中山區林森北│巳○○    │唐姐    │保險套一個、跳蛋按摩器一│
 │    │月二十六日│路二八九號八樓之十│（小凡）  │        │個、ＫＹ潤滑劑二條、潤滑│
 │    │晚間十時二│一                │          │        │液一罐、晶片卡二張、監視│
 │    │十二分    │                  │          │        │器一組、帳冊二本        │
 ├──┼─────┼─────────┼─────┼────┼────────────┤
 │ 四 │九十六年五│臺北市○○區○○街│子○○    │阿姐    │新臺幣三千元、行動電話○│
 │    │月十日下午│五二號七樓之二十  │（盼盼）  │        │000000000號一支│
 │    │四時三十分│                  │          │        │、保險套二盒、潤滑液一支│
 ├──┼─────┼─────────┼─────┼────┼────────────┤
 │ 五 │九十六年五│臺北市中山區林森北│丑○○    │阿姐    │保險套二十二個、ＫＹ潤滑│
 │    │月十日下午│路二八九號六樓之六│（小蘭）  │        │液一條、行動電話○九二○│
 │    │四時四十分│                  │          │        │一○八七六七、○九三○三│
 │    │          │                  │          │        │○四○四一號二支        │
 ├──┼─────┼─────────┼─────┼────┼────────────┤
 │ 六 │九十六年五│臺北市○○區○○街│寅○○    │麥可    │行動電話00000000│
 │    │月十日下午│五二號六樓之十九  │（真情）  │Ｐｅｔｅ│一六、000000000│
 │    │四時四十五│                  │          │ｒ      │一號二支、保險套一包、帳│
 │    │分        │                  │          │        │冊一本                  │
 ├──┼─────┼─────────┼─────┼────┼────────────┤
 │ 七 │九十六年五│臺北市○○區○○街│卯○      │阿姐    │保險套十六個、ＫＹ潤滑液│
 │    │月十日下午│五二號七樓之九    │（碧月）  │小凱    │三條、行動電話○九三八五│
 │    │四時五十分│                  │          │        │七八四九九號一支        │
 ├──┼─────┼─────────┼─────┼────┼────────────┤
 │ 八 │九十六年五│臺北市○○區○○街│庚○○    │阿姐    │保險套二盒、潤滑軟膏一條│
 │    │月十日下午│五二號十樓之五    │（玫瑰）  │        │、行動電話0000000│
 │    │四時五十分│                  │          │        │五八一、00000000│
 │    │          │                  │          │        │二二號二支              │
 ├──┼─────┼─────────┼─────┼────┼────────────┤
 │ 九 │九十六年五│臺北市○○區○○街│辰○      │大姐    │行動電話三支、保險套一包│
 │    │月十日下午│五二號八樓之十九  │（祖兒）  │小凱    │、美容衛浴紙巾三套      │
 │    │五時      │                  │          │        │                        │
 ├──┼─────┼─────────┼─────┼────┼────────────┤
 │ 十 │九十六年五│臺北市○○區○○街│地○○    │阿姐    │保險套一批、ＫＹ潤滑劑二│
 │    │月十日下午│五二號五樓之十二  │（文靜）  │        │瓶、行動電話三支、新臺幣│
 │    │五時      │                  │          │        │三千元                  │
 └──┴─────┴─────────┴─────┴────┴────────────┘
附錄本案論罪科刑法條全文：
臺灣地區與大陸地區人民關係條例第七十九條
違反第十五條第一款規定者，處一年以上七年以下有期徒刑，得
併科新臺幣一百萬元以下罰金。
意圖營利而犯前項之罪者，處三年以上十年以下有期徒刑，得併
科新臺幣五百萬元以下罰金。
前二項之首謀者，處五年以上有期徒刑，得併科新臺幣一千萬元
以下罰金。
前三項之未遂犯罰之。
中華民國刑法第二百十四條
明知為不實之事項，而使公務員登載於職務上所掌之公文書，足
以生損害於公眾或他人者，處三年以下有期徒刑、拘役或五百元
以下罰金。


司法院資訊處製作；財團法人民間司法改革基金會備份。
